【裁判字號】    98,財管,79
【裁判日期】    980828
【裁判案由】    選任遺產管理人
【裁判全文】
臺灣臺南地方法院民事裁定              98年度財管字第79號
聲  請  人  台南縣柳營鄉農會
法定代理人  乙○○
上列聲請人聲請為被繼承人甲○○○選任遺產管理人事件，本院
裁定如下：
    主      文
選任財政部國有財產局臺灣南區辦事處臺南分處為被繼承人甲○
○○之遺產管理人。
聲請程序費用新臺幣壹仟元由被繼承人甲○○○之遺產負擔。
    理      由
一、按繼承人均拋棄其繼承權者，準用關於無人承認繼承之規定
    ，民法第1176條第6項定有明文。又繼承開始時，繼承人之
    有無不明，而不能依民法第1177條選定遺產管理人時，得由
    利害關係人聲請法院選任之，民法第1178條第2項亦定有明
    文。
二、本件聲請意旨略以：聲請人與被繼承人甲○○○（女，民國
    ○○年○月○○日生，身分證統一編號：Ｚ000000000號，生前最
    後住所：臺南縣柳營鄉篤農村小腿318號）間有債權債務
    關係，並於鈞院98年度執字第28034號強制執行事件執行中
    ，茲因被繼承人甲○○○於96年12月27日死亡，其繼承人均
    拋棄繼承，爰聲請選任財政部國有財產局臺灣南區辦事處臺
    南分處為被繼承人甲○○○之遺產管理人等語。
三、經查，聲請人主張之上開事實，業據其提出支付命令、支付
    命令確定證明書、除戶謄本、本院98年6月5日南院龍家喜97
    年度繼字第436號函、98年5月12日南院龍98執東字第28034
    號函（以上均為影本）為證，並經本院依職權調閱上開97年
    繼字436號拋棄繼承案卷查核屬實，自堪信聲請人之主張為
    真實。被繼承人甲○○○之繼承人既已聲明拋棄繼承並經准
    予備查在案，又未準用民法第1177條規定選定遺產管理人，
    而聲請人為被繼承人之債權人，則其以利害關係人之身分聲
    請選任被繼承人甲○○○之遺產管理人，核與上開規定並無
    不合，應予准許。
四、又按公示催告期限屆滿，無繼承人承認繼承時，其遺產於清
    償債權，並交付遺贈物後，如有剩餘，歸屬國庫；又按非公
    用國有財產以財政部國有財產局為管理機關，民法第1185條
    、國有財產法第12條分別定有明文。查，本件被繼承人甲○
    ○○之繼承人皆已拋棄繼承權，且未準用民法第1177條之規
    定選定遺產管理人，足徵渠等對被繼承人甲○○○遺產之處
    置已漠不關心，而被繼承人甲○○○之遺產，倘於無人承認
    繼承時，將於清償債權，交付遺贈物後，歸屬國庫，是為使
    被繼承人甲○○○遺產之處置順利進行，並考量遺產管理之
    專業性與公平性，本院認選任財政部國有財產局臺灣南區辦
    事處臺南分處為被繼承人甲○○○之遺產管理人為適當。
五、依非訟事件法第24條第1項、第157條，裁定如主文。
中    華    民    國    98    年    8     月    28    日
                  家事法庭法  官  林育幟
以上為正本係照原本作成。
如對本裁定抗告須於裁定送達後10日內向本院提出抗告狀，並應
繳納抗告費新臺幣1000元。
中    華    民    國    98    年    8     月    28    日
                          書記官  陳世明


司法院資訊處製作；財團法人民間司法改革基金會備份。
